【裁判字號】    89,易更,3
【裁判日期】    891017
【裁判案由】    公然侮辱
【裁判全文】
臺灣士林地方法院刑事判決                            八十九年度易更字第三號
    聲  請  人  臺灣士林地方法院檢察署檢察官
    被      告  丁○○
右列被告因公然侮辱案件，經檢察官聲請簡易判決處刑 (八十八年度偵字第一二０七
八號)，經本院內湖簡易庭認不宜行簡易判決程序，簽移本院刑事庭改依通常程序審
理，經本院於八十九年六月五日以八十九年易字第三七七號判決，嗣經台灣高等法院
撤銷發回，本院判決如左：
    主  文
丁○○無罪。
    理  由
一、公訴意旨略以：被告丁○○於民國八十八年六月二十九日，因甲○○對丁○○提
    出刑事案件告訴，在貴院審理中，丁○○、甲○○於貴院法庭外等候開庭時，丁○○竟公然辱罵甲○○「不是人」，足以毀損甲○○名譽，因認被告涉有公然侮
    辱罪嫌云云。
二、按犯罪事實應依證據認定之，無證據不得推定其犯罪事實，又不能證明被告犯罪
    者，應諭知無罪判決，刑事訴訟法第一百五十四條、第三百零一條第一項分別定
    有明文。訊據被告丁○○，固坦承於八十八年六月二十九日上午九時二十分，因
    告訴人甲○○告其誹謗案件，而至本院第九法庭開庭，於候庭訊前，在庭外遇見
    告訴人等情不諱，惟堅詞否認有上揭犯行，辯稱：告訴人與丙○○於庭外等候庭
    訊時生有口角，伊僅叫丙○○不要和告訴人吵架，並未罵告訴人不是人等語。
三、查公訴人認定被告犯有上開罪嫌，係以告訴人甲○○之指訴暨證人乙○○之證詞
    為由，認定被告有上揭犯行。惟按告訴人之告訴，係使被告受刑事追訴為目的，
    故其陳述是否與事實相符，自應調查其他證據，以資審認；又犯罪事實之認定，
    應憑證據，如未能發現相當證據，或證據不足以證明，自不能以推測或擬制之方
    法，以為裁判基礎（最高法院五十二年度台上字第一三００號、四十年度台上字
    第八六號判例參照）。經查：
    (一)八十八年六月二十九日同在本院第九法庭外之證人戊○○、己○○及丙○○於
      偵查中及本院八十九年易字第三七七號案件調查時，均或證稱：被告沒罵告訴
      人，或稱：沒注意聽，不知被告有無罵告訴人等語，是依上開證人之證言，並
      無從證明被告公然辱罵告訴人「不是人」之犯行。
    (二)次查證人乙○○於八十八年六月二十九日告訴人至台灣士林地方法院檢察署按
      鈴申告，檢察官訊問時固證稱：被告有罵告訴人不是人云云，然其後於同年十
      二月二十四日檢察官再訊問時，則改稱：被告好像有開口罵，但我不記得他罵
      什麼等語，於本院八十九年易字第三七七號調查時，則稱：大概有罵，但時日
      已久，無法記清云云，核其前後之證詞不一，且除八十八年六月二十九日之證
      詞證稱被告有罵告訴人不是人外，餘均稱「好像」有罵，「大概」有罵，是依
      其證言尚不足證明被告有罵告訴人「不是人」之語。再查告訴人於八十九年五
      月四日之告訴理由狀陳稱：伊當台北市內湖區治磐國民住宅社區主任委員時，
      提名乙○○任職該社區總幹事等語，依此，堪認告訴人與證人乙○○情誼甚佳
      ，再查告訴人於本院自承：因被告及一些住戶對乙○○有意見，故乙○○辭去
      其總幹事之職務，另被告那一派住戶對乙○○前任主委時之施政有些不滿意，
      而對其有負面之評價等語，並有被告庭提之治磐社區八十八年第一次住戶代表
      大會委員會工作報告一份在卷可稽，堪認被告與證人乙○○間，互有芥蒂。證
      人乙○○與告訴人間情誼甚佳，而乙○○與被告間則互有嫌隙，是證人乙○○
      之證詞是否得採，尚待質疑。
    (三)再查告訴人雖指訴：被告在本院第九法庭外，一見伊就高聲辱罵「你是什麼東
      西、不要臉、你知法犯法，你還是學法律的，你在社區○○街老鼠」，並罵「
      操你媽的」，而且不斷重複，還說伊不是人，前後計罵五分鐘云云，然查告訴
      人自承其與被告有多件官司在法院纏訟，另查告訴人曾告訴或自訴被告誹謗、
      公然侮辱、恐嚇罪嫌，告訴人之母陳意亦曾告訴被告恐嚇，此有本院八十九年
      自字第二一號、八十八年易字第一八五號、八十八年易字第二二七號、八十八
      年易字第一０六九號之刑事判決卷附可參，堪認告訴人與被告間互有嫌隙。告
      訴人對被告既有成見，且如前述，告訴人告訴之目的，本即在使被告受刑事追
      訴，是其指訴尚難遽採。
    (四)末查依告訴人之指訴，被告是日係連續五分鐘，以上開各語重複高聲辱罵告訴
      人，倘告訴人所述屬實，同在場之證人乙○○就被告辱罵之內容應全部聽到，
      何以其於檢察官初訊時僅證稱聽見「不是人」一語，二者之供述亦大不相符。
      參以前所述證人乙○○與被告間，亦因治磐社區之事心有芥蒂，是無從以證人
      乙○○之證詞，佐證告訴人之指訴。
    (五)另蒞庭檢察官雖稱被告與告訴人間有多件訴訟需至法院或地檢署開庭，然除本
      次外，告訴人並無開庭後至檢察署按鈴申告之情事，顯見被告確有以上開各語
      侮辱告訴人等語，核其所陳僅為臆測及推測之詞，並無從資為被告為上開犯行
      之證據。
    綜上所述，公訴人所舉證據尚不足證明被告有上開犯行。此外，復無其他證據足
    資認定被告有公訴人所指之犯行，不能證明被告犯罪，依法自應諭知無罪之判決
    。
四、據上論斷，應依刑事訴訟法第四百五十二條、第三百零一條第一項，判決如主文
    。
本案經檢察官陳嘉琪到庭執行職務。
中        華        民        國    八十九    年    十    月    十七    日
                                  臺灣士林地方法院刑事第四庭
                                                法官
右正本證明與原本無異。
如不服本判決，應於判決送達後十日內，向本院提出上訴狀。


司法院資訊處製作；財團法人民間司法改革基金會備份。
